【裁判字號】    97,台上,504
【裁判日期】    970131
【裁判案由】    違反毒品危害防制條例
【裁判全文】
最高法院刑事判決              九十七年度台上字第五０四號
上  訴  人  甲○○
選任辯護人  何乃隆律師
上列上訴人因違反毒品危害防制條例案件，不服台灣高等法院中
華民國九十六年十月三十一日第二審判決（九十六年度上訴字第
三五二五號，起訴案號：台灣板橋地方法院檢察署九十六年度偵
續字第二六號），提起上訴，本院判決如下：
    主  文
上訴駁回。
    理  由
按刑事訴訟法第三百七十七條規定：上訴於第三審法院，非以判
決違背法令為理由，不得為之；是提起第三審上訴，應以原判決
違背法令為理由，係屬法定要件。如果上訴理由書狀並未依據卷
內訴訟資料具體指摘原判決不適用何種法則或如何適用不當，或
所指摘原判決違法情事，顯與法律規定得為第三審上訴理由之違
法情形不相適合時，均應認其上訴為違背法律上之程式，予以駁
回。原判決綜合全案卷證資料，本於事實審法院之推理作用，認
定上訴人甲○○有其事實欄所載之犯行，因而撤銷第一審之科刑
判決，改判仍依行為時連續犯規定論上訴人以連續販賣第二級毒
品罪，處有期徒刑柒年貳月，並為相關從刑之宣告，已詳細說明
其所憑之證據及認定之理由；對於上訴人所為之辯解，並已逐一
敘明不可採之理由，俱有卷存之證據資料可資覆按；從形式上觀
察，原判決並無違背法令情形。上訴人之上訴意旨略稱：(一)、「
被告以外之人於審判外之言詞或書面陳述，除法律有規定者外，
不得作為證據。」刑事訴訟法第一百五十九條第一項定有明文。
證人滕瀛臣雖於警詢稱其有向上訴人購買安非他命，但在第一審
及原審審理中均證稱是與上訴人合資購買安非他命，原判決竟採
信滕瀛臣在審判外之警詢陳述為上訴人販賣安非他命之論據，難
令上訴人甘服。(二)、原審未勘驗監聽錄音內容，即採取該監聽譯
文為論罪證據，有違刑事訴訟法第一百五十五條第二項「無證據
能力、未經合法調查之證據，不得作為判斷之依據」規定之違背
法令。惟查：(一)、刑事訴訟法第一百五十九條第一項雖規定「被
告以外之人於審判外之言詞或書面陳述，除法律有規定者外，不
得作為證據。」惟被告以外之人於檢察事務官、司法警察官或司
法警察調查中所為之陳述，與審判中不符時，其先前之陳述具有
較可信之特別情況，且為證明犯罪事實存否所必要者，得為證據
，同法第一百五十九條之二亦定有明文。又證據之取捨及事實之
認定，係屬事實審法院自由判斷之職權，此項自由判斷職權之行
使，倘不違背經驗法則與論理法則，即不能任憑己意指摘為違法
，而資為上訴第三審之適法理由。證人滕瀛臣於警詢中所為之陳
述，與審判中之陳述並不一致，原判決就前後陳述時之各種外部
情況進行比較，以警詢中就其向上訴人購買毒品之交易時間、地
點及金額等過程證述明確，並表示警詢筆錄係在自由意識及同步
錄音下製作完成（見第一０二０五號偵卷第二二頁），且因其供
述毒品來源係購自上訴人，反自陷受轉讓第二級毒品之追訴及處
罰，經第一審法院九十五年度訴字第一二八四號判處有期徒刑十
月確定，有前案紀錄表在卷足憑，該證人顯有違反自己利益之陳
述等特別情形，認滕瀛臣先前警詢中之證述，具有較為可信之特
別情況，且為證明犯罪事實存否所必要，依前揭規定旨意，具有
證據能力（見原判決第三頁）。雖原判決參雜該證人警詢陳述距
案發時間較近，未遭受任何外力壓迫，係出於其自由意志，或事
後有承受外界干擾而受污染之虞等為理由，將證據證明力所為之
判斷與證人前後陳述時之外在環境及情況為證據適格性之比較相
混淆，不無瑕疵，惟除去該部分，仍可為相同之認定，尚與經驗
法則與論理法則無違，上訴意旨任意指為違法，尚非適法之上訴
第三審理由。(二)、偵查犯罪機關依法定程序監聽之錄音，如已踐
行調查證據程序，依刑事訴訟法第一百六十五條之一之規定，本
得採為認定犯罪事實之基礎。而依據監聽錄音製作之譯文，因僅
為偵查犯罪機關單方面製作，苟被告或訴訟關係人對其真實性有
爭執，法院固應依上開規定勘驗該監聽之錄音，踐行調查證據之
程序，以確認該監聽錄音譯文與錄音內容相符而具真實性。然若
被告或訴訟關係人對該錄音譯文內容之真實性並無爭執，法院本
其職權，認無贅行勘驗以確認該錄音譯文真實性之必要，逕依同
法第一百六十五條之規定，踐行法定調查程序後，採為認定被告
有罪之基礎，核與證據法則尚無違背。上訴人並不否認扣案之NO
KIA 廠牌，門號0000000000號行動電話係其所有，九
十四年三月初至五月中旬有以該具行動電話與滕瀛臣之0000
000000號行動電話通聯之事實，又偵查卷所附上開二具電
話之通聯監聽譯文，係上訴人當時與滕瀛臣之對話內容，亦為二
人所是認（見一審卷第二六頁），且自上訴人與滕瀛臣之通聯對
話中所提及之「出」、「出的、用的」、「賺」、「你5000出多
少？」、「我出給你4好不好？」、「45 好了啦」、「好，我出
給你4.5 」等語，綜合理解可知「出」字有出貨之意涵，且上開
對話含有價差、利潤等考量與計算，再依一般社會大眾之認知，
買賣毒品係非法交易，以電話聯絡毒品交易，為恐遭通訊監察而
被緝獲，均以晦暗不明之用語來表達交易毒品種類、數量等重要
資訊。再徵諸上訴人警詢時所供稱：「硬的」與「男生」是代表
安非他命、「半個」代表半兩、安非他命以兩為單位等語，益見
上開通聯內容係談論安非他命之買賣事宜，且就交易之時間、地
點、價格等細節均有指明。又為警查獲時扣得之帳單一紙載有：
「滕1000拿1g」等文字（見第一０二０五號偵卷第三七頁），與
前開毒品交易價額、重量相互勾稽，顯係指交易之人名、金額、
毒品重量、價款等意涵，有通聯監聽譯文、帳單在卷足憑。復經
原審於審理期日經審判長依法提示卷附之監聽書、通聯紀錄譯文
詢問有無意見，上訴人均當庭表示「沒有意見」，並於審判長問
：「為何譯文表示『進、出』『不要洗的那麼厲害，缺的要補，
自用跟別人用價格不同，洗太多了』並討價還價」時供稱：「那
些只是說說而已」（見原審卷第八十、八一頁），顯對該錄音之
對話確為上訴人所為，對錄音譯文內容之真正並不爭執，僅就其
內容之證明力有意見至明，原審斟酌本件情形，未再勘驗監聽錄
音帶，即據該錄音譯文為證人滕瀛臣於警詢陳述之佐證，本其職
權之行使，對該證據為價值上之判斷，據以在判決內認定上訴人
確有販賣安非他命之犯行，自形式上觀察，亦無違背客觀上之經
驗法則與論理法則，非上訴意旨憑其個人主觀意思所得任意指摘
。原判決就案內有關證據，本於調查所得心證，分別定其取捨而
為事實上之判斷，均已於理由內詳加說明；並無上訴意旨所指之
違背法令。上訴意旨對原審採證認事之職權行使，及就不影響判
決本旨之枝節問題，漫事爭執，徒憑己意任意指摘原判決違背法
令，難認已符合首揭法定第三審上訴之要件，其上訴違背法律上
之程式，應予駁回。
據上論結，應依刑事訴訟法第三百九十五條前段，判決如主文。
中    華    民    國  九十七  年    一    月  三十一  日
                      最高法院刑事第十一庭
                          審判長法官  洪  文  章
                                法官  王  居  財
                                法官  郭  毓  洲
                                法官  黃  梅  月
                                法官  邱  同  印
      本件正本證明與原本無異
                                      書  記  官
中    華    民    國  九十七  年    二    月    四    日
                                               W


司法院資訊處製作；財團法人民間司法改革基金會備份。
